---
title: 'Utilizar distribuciones de retraso en el análisis'
teaching: 20
exercises: 10
editor_options:
  chunk_output_type: inline
---

:::::::::::::::::::::::::::::::::::::: questions

- ¿Cómo reutilizar los retrasos almacenados en el paquete `{epiparameter}` con mi flujo de análisis existente?

::::::::::::::::::::::::::::::::::::::::::::::::

::::::::::::::::::::::::::::::::::::: objectives

- Utilizar funciones de distribución para distribuciones continuas y discretas almacenadas como objetos `<epidist>`.
- Convertir una distribución continua en discreta con `{epiparameter}`.
- Conectar las salidas de `{epiparameter}` con entradas de `{EpiNow2}`.

::::::::::::::::::::::::::::::::::::::::::::::::

::::::::::::::::::::::::::::::::::::: prereq

## Requisitos previos

- Completar el tutorial [Cuantificar la transmisión](https://epiverse-trace.github.io/tutorials-middle/quantify-transmissibility.html)

Este episodio requiere que estés familiarizado con:

**Ciencia de datos** : Programación básica con R.

**Estadística** : Distribuciones de probabilidad.

**Teoría epidémica** Parámetros epidemiológicos, periodos de tiempo, número reproductivo efectivo.

:::::::::::::::::::::::::::::::::

## Introducción

`{epiparameter}` nos ayuda a *elegir* un conjunto específico de parámetros epidemiológicos de la bibliografía, en lugar de copiarlos/pegarlos *a mano*:

```{r, message=FALSE}
covid_serialint <-
  epiparameter::epidist_db(
    disease = "covid",
    epi_dist = "serial",
    author = "Nishiura",
    single_epidist = TRUE
  )
```

¡Ahora tenemos un parámetro epidemiológico que podemos utilizar en nuestro análisis! En el bloque de abajo hemos sustituido uno de los parámetros de **estadísticas de resumen** por `EpiNow2::LogNormal()`

```r
generation_time <- 
  EpiNow2::LogNormal(
    mean = covid_serialint$summary_stats$mean, # replaced!
    sd = covid_serialint$summary_stats$sd, # replaced!
    max = 20
  )
```

En este episodio, utilizaremos las **funciones de distribución** que `{epiparameter}` proporciona para obtener un valor máximo (`max`) para este y cualquier otro paquete aguas abajo en tu flujo de análisis.

Carguemos los paquetes `{epiparameter}` y `{EpiNow2}`. En `{EpiNow2}` estableceremos 4 núcleos para utilizarlos en cálculos paralelos. Utilizaremos el operador *pipe* `%>%`, algunos verbos de `{dplyr}` y `{ggplot2}`, así que llamemos también al paquete `{tidyverse}`:

```{r, warning=FALSE, message=FALSE}
library(epiparameter)
library(EpiNow2)
library(tidyverse)

withr::local_options(list(mc.cores = 4))
```

::::::::::::::::::: checklist

### El doble punto

El doble punto `::` en R te permite llamar a una función específica de un paquete sin cargar todo el paquete en el entorno actual.

Por ejemplo `dplyr::filter(data, condition)` utiliza `filter()` del paquete `{dplyr}`.

Esto nos ayuda a recordar las funciones del paquete y a evitar conflictos con los nombres de las funciones.

:::::::::::::::::::

## Funciones de distribución

En R, todas las distribuciones estadísticas tienen funciones para acceder a lo siguiente:

- `density()`: Función de **densidad** de probabilidad (PDF, por sus siglas en inglés),
- `cdf()`:  Función de distribución acumulada (CDF, por sus siglas en inglés),
- `quantile()`: **Cuantil** y
- `generate()`: Generar valores **aleatorios** de la distribución dada.

:::::::::::: checklist

### Funciones para la distribución Normal

Si lo necesitas, ¡lee en detalle acerca de las [funciones de probabilidad de R para la distribución normal](https://sakai.unc.edu/access/content/group/3d1eb92e-7848-4f55-90c3-7c72a54e7e43/public/docs/lectures/lecture13.htm#probfunc), cada una de sus definiciones e identifica en qué parte de una distribución se encuentran!

![Las cuatro funciones de probabilidad de la distribución normal ([Jack Weiss, 2012](https://sakai.unc.edu/access/content/group/3d1eb92e-7848-4f55-90c3-7c72a54e7e43/public/docs/lectures/lecture13.htm#probfunc))](fig/fig5a-normaldistribution.png)

::::::::::::::::::::

Si consultas `?stats::Distributions`, cada tipo de distribución tiene un conjunto único de funciones. Sin embargo, ¡`{epiparameter}` te ofrece las mismas cuatro funciones para acceder a cada uno de los valores anteriores para cualquier objeto `<epidist>` que quieras!

```{r, eval=FALSE}
# Grafica esto para tener una imagen de referencia
plot(covid_serialint, day_range = 0:20)
```

```{r}
# El valor de densidad cuando el cuantil tiene un valor de 10 (días)
density(covid_serialint, at = 10)

# La probabilidad acumulada cuando el cuantil tiene un valor de 10 (días)
cdf(covid_serialint, q = 10)

# El valor del cuantil (día) cuando la probabilidad acumulada es 60%
quantile(covid_serialint, p = 0.6)

# Generar 10 valores aleatorios (días) dada una familia de distribuciones y
# sus parámetros
generate(covid_serialint, times = 10)
```

::::::::: instructor

El acceso a la documentación de referencia (archivos de ayuda) de estas funciones es accesible con la notación de tres dobles puntos: `epiparameter:::`

- `?epiparameter:::density.epidist()`
- `?epiparameter:::cdf.epidist()`
- `?epiparameter:::quantile.epidist()`
- `?epiparameter:::generate.epidist()`

::::::::::::::::::

::::::::::::::::::::::::::::::::: challenge

### Ventana para el rastreo de contactos y el intervalo en serie

El **intervalo serial** es importante en la optimización del rastreo de contactos, ya que proporciona una ventana temporal para la contención de la propagación de una enfermedad ([Fine, 2003](https://academic.oup.com/aje/article/158/11/1039/162725)). A partir del intervalo serial, podemos evaluar la necesidad de ampliar el número de días previos a tener en cuenta para iniciar el rastreo de contactos e incluir más contactos retrospectivos ([Davis et al., 2020](https://assets.publishing.service.gov.uk/media/61e9ab3f8fa8f50597fb3078/S0523_Oxford_-_Backwards_contact_tracing.pdf)).

Con el intervalo de serie COVID-19 (`covid_serialint`) calcula:

- ¿Cuántos más casos atrasados se podrían captar si el método de rastreo de contactos considerara los contactos de hasta 6 días antes del inicio en comparación con los de 2 días antes del inicio?

::::::::::::::::: hint

En la Figura 5 de las [funciones de probabilidad de R para la distribución normal](https://sakai.unc.edu/access/content/group/3d1eb92e-7848-4f55-90c3-7c72a54e7e43/public/docs/lectures/lecture13.htm#probfunc), la sección sombreada representa una probabilidad acumulada de `0.997` para el valor del cuantil en `x = 2`.

::::::::::::::::::::::

::::::::::::::::: solution

```{r, eval=FALSE}
plot(covid_serialint)
```

```{r, eval=TRUE}
cdf(covid_serialint, q = 2)
cdf(covid_serialint, q = 6)
```

Dado el intervalo de serie COVID-19:

- Un método de rastreo de contactos que considere los contactos hasta 2 días antes del inicio captará alrededor del 11,1% de los casos retrospectivos.

- Si este periodo se amplía a 6 días antes del inicio, se podría incluir el 76,2% de los contactos retrospectivos.

::::::::::::::::::::::::::

::::::::::::::::: solution

### ¿Y si

intercambiamos la pregunta entre días y probabilidad acumulada a:

- Al considerar los casos secundarios, ¿cuántos días después del inicio de los síntomas de los casos primarios podemos esperar que se produzca un 55% de inicio de los síntomas?

```{r, eval=FALSE}
quantile(covid_serialint, p = 0.55)
```

Una interpretación podría ser

- El 55% del inicio de los síntomas de los casos secundarios ocurrirá después de 4,2 días del inicio de los síntomas de los casos primarios.

::::::::::::::::::::::::::

:::::::::::::::::::::::::::::::::::::::::::

## Discretizar una distribución continua

¡Nos acercamos al final! `EpiNow2::LogNormal()` todavía necesita un valor máximo (`max`).

Una forma de hacerlo es obtener el valor del cuantil del percentil 99 de la distribución o la probabilidad acumulada de `0.99` . Para ello, necesitamos acceder al conjunto de funciones de distribución de nuestro objeto `<epidist>`.

Podemos utilizar el conjunto de funciones de distribución de una distribución *continua* (como arriba). Sin embargo, estos valores serán *continuos*. Podemos **discretizar** la distribución continua almacenada en nuestro objeto `<epidist>` para obtener valores discretos a partir de una distribución continua.

Cuando usamos `epiparameter::discretise()` sobre la distribución continua, obtenemos una distribución **discreta** (o discretizada):

```{r}
covid_serialint_discrete <-
  epiparameter::discretise(covid_serialint)

covid_serialint_discrete
```

Identificamos este cambio en la línea de salida `Distribution:` del objeto `<epidist>`. Comprueba de nuevo esta línea:

```
Distribution: discrete lnorm
```

Mientras que para una distribución **continua** trazamos la *Función de densidad de probabilidad (PDF)* para una distribución **discreta**, trazamos la *función de masa de probabilidad (PMF)*:

```{r, eval=FALSE}
# continua
plot(covid_serialint)

# discreta
plot(covid_serialint_discrete)
```

Para obtener finalmente un valor máximo (`max`), accedamos al valor del cuantil del percentil 99 o cuando la probabilidad acumulada es `0.99` usando `prob_dist$q` de forma similar a como accedemos a los valores de **estadísticas de resumen** (`summary_stats`).

```{r}
covid_serialint_discrete_max <-
  quantile(covid_serialint_discrete, p = 0.99)
```

::::::::::::::::::::::::::::::::: challenge

### Duración del periodo de cuarentena e incubación

El **periodo de incubación** es un retraso útil para evaluar la duración de la vigilancia activa o la cuarentena ([Lauer et al., 2020](https://www.acpjournals.org/doi/10.7326/M20-0504)). Del mismo modo, los retrasos desde la aparición de los síntomas hasta la recuperación (o la muerte) determinarán la duración necesaria de la asistencia sanitaria y el aislamiento del caso ([Cori et al., 2017](https://royalsocietypublishing.org/doi/10.1098/rstb.2016.0371)).

Calcula:

- ¿En qué plazo exacto de tiempo el 99% de las personas que presentan síntomas de COVID-19 después de la infección los presentan?

::::::::::::::::: hint

¿Qué distribución del retraso mide el tiempo entre la infección y la aparición de los síntomas?

¡Las funciones de probabilidad **discretas** para `<epidist>` son las mismas que utilizamos para las *continuas*!

```{r, eval=FALSE}
# Grafica esto para tener una imagen de referencia
plot(covid_serialint_discrete, day_range = 0:20)

# El valor de la densidad cuando el cuantil tiene un valor de 10 (días)
density(covid_serialint_discrete, at = 10)

# La probabilidad acumulada cuando el cuantil tiene un valor de 10 (días)
cdf(covid_serialint_discrete, q = 10)

# El valor del cuantil (días) cuando la probabilidad acumulada es 60%
quantile(covid_serialint_discrete, p = 0.6)

# Generar valores aleatorios
generate(covid_serialint_discrete, times = 10)
```

::::::::::::::::::::::

::::::::::::::::: solution

```{r, eval=TRUE}
covid_incubation <-
  epiparameter::epidist_db(
    disease = "covid",
    epi_dist = "incubation",
    single_epidist = TRUE
  )

covid_incubation_discrete <- epiparameter::discretise(covid_incubation)

quantile(covid_incubation_discrete, p = 0.99)
```

El 99% de los que desarrollan síntomas de COVID-19 lo harán en los 16 días posteriores a la infección.

Ahora, *¿es esperable este resultado en términos epidemiológicos?*

::::::::::::::::::::::::::

::::::::::::::::: solution

### ¿Cómo crear un gráfico de distribución?

A partir de un valor máximo con `quantile()` podemos crear una secuencia de valores de cuantiles como un vector numérico y calcular `density()` para cada uno:

```{r, eval=TRUE}
# Crear la visualización para una distribución discreta
# a partir de un valor máximo de la distribución
quantile(covid_serialint_discrete, p = 0.99) %>%
  # Generar un vector de cuantiles
  # como una secuencia para cada número natural
  seq(1L, to = ., by = 1L) %>%
  # Convertir el vector numérico en un data.frame (tibble)
  as_tibble_col(column_name = "quantile_values") %>%
  mutate(
    # Calcular los valores de densidad
    # para cada cuantul en la función de densidad
    density_values =
      density(
        x = covid_serialint_discrete,
        at = quantile_values
      )
  ) %>%
  # Graficar
  ggplot(
    aes(
      x = quantile_values,
      y = density_values
    )
  ) +
  geom_col()
```

**Recuerda:** En las infecciones con transmisión presintomática, los intervalos seriales pueden tener valores negativos ([Nishiura et al., 2020](https://www.ijidonline.com/article/S1201-9712\(20\)30119-3/fulltext)). ¡Cuando utilizamos el *intervalo serial* para aproximar el *tiempo de generación* necesitamos hacer esta distribución sólo con valores positivos!

::::::::::::::::::::::::::

:::::::::::::::::::::::::::::::::::::::::::

## Plug-in `{epiparameter}` a `{EpiNow2}`

¡Ahora podemos introducirlo todo en la función `EpiNow2::LogNormal()`!

- Las **estadísticas de resumen**: media (`mean`) y desviación estándar (`sd`) de la distribución,
- un valor máximo (`max`),
- el nombre de la distribución (`distribution`).

Cuando utilices `EpiNow2::LogNormal()` para definir una distribución **log normal** como la del intervalo serial del COVID-19 (`covid_serialint`) podemos especificar la media (`mean`) y la desviación estándar (`sd`) como parámetros. Alternativamente, para obtener los parámetros "naturales" de una distribución log normal podemos convertir sus estadísticos de resumen en parámetros de distribución denominados `meanlog` y `sdlog`. Con `{epiparameter}` podemos obtener directamente los *parámetros de la distribución* utilizando `epiparameter::get_parameters()`:

```{r}
covid_serialint_parameters <-
  epiparameter::get_parameters(covid_serialint)
```

Entonces, tenemos:

```{r}
serial_interval_covid <-
  EpiNow2::LogNormal(
    meanlog = covid_serialint_parameters["meanlog"],
    sdlog = covid_serialint_parameters["sdlog"],
    max = covid_serialint_discrete_max
  )

serial_interval_covid
```

Suponiendo un escenario con COVID-19, utilicemos los primeros 60 días del conjunto de datos `example_confirmed` del paquete `{EpiNow2}` como casos reportados(`reported_cases`) y el recientemente creado intervalo serial COVID (`serial_interval_covid`) como entradas para estimar el número reproductivo variable en el tiempo utilizando `EpiNow2::epinow()`.

```{r, message=FALSE}
epinow_estimates_cg <- epinow(
  # casos
  data = example_confirmed[1:60],
  # retrasos
  generation_time = generation_time_opts(serial_interval_covid)
)

base::plot(epinow_estimates_cg)
```

`plot()` incluye los casos estimados por fecha de infección, que se reconstruyen a partir de los casos notificados y los retrasos.

:::::::::: callout

### Advertencia

Utilizar el intervalo serial en lugar del tiempo de generación es una alternativa que puede propagar sesgos en tus estimaciones, más aún en enfermedades con transmisión presintomática reportada. ([Chung Lau et al., 2021](https://academic.oup.com/jid/article/224/10/1664/6356465))

::::::::::::::::::

## Ajuste por retrasos en la notificación

Estimar $R_t$ requiere datos sobre el número diario de nuevas infecciones. Debido a los retrasos en el desarrollo de cargas víricas detectables, la aparición de síntomas, la búsqueda de atención sanitaria y la notificación, estas cifras no están fácilmente disponibles. Todas las observaciones reflejan eventos de transmisión de algún momento del pasado. En otras palabras, si $d$ es el tiempo transcurrido desde la infección hasta la observación, las observaciones en el momento $t$ informan a $R_{t−d}$ no $R_t$. [(Gostic et al., 2020)](https://journals.plos.org/ploscompbiol/article?id=10.1371/journal.pcbi.1008409#sec007)

![**Calendario de notificación de la cadena de enfermedades, Países Bajos.** Lab, laboratorio; PHA, autoridad sanitaria pública. En [Marinović y otros, 2015](https://wwwnc.cdc.gov/eid/article/21/2/13-0504_article)](fig/disease-reporting.jpg)

La  **distribución del retraso** podría inferirse conjuntamente con los tiempos de infección subyacentes o estimarse como la suma del [periodo de incubación](../learners/reference.md#incubation) y la distribución de los retrasos desde el inicio de los síntomas hasta la observación a partir de los datos ([retraso en la notificación](../learners/reference.md#reportingdelay)). En `{EpiNow2}` podemos especificar estas dos distribuciones de retraso complementarias con el argumento `delays`.

![**$R_{t}$ es una medida de la transmisión en el momento $t$.** Observaciones después del tiempo $t$ deben ajustarse. UCI, unidad de cuidados intensivos. En [Gostic et al., 2020](https://journals.plos.org/ploscompbiol/article?id=10.1371/journal.pcbi.1008409#sec007)](fig/rt-adjusting-delays.png)

::::::::::::::::::::::::::::::::: challenge

### Utiliza un periodo de incubación de COVID-19 para estimar Rt

Estima el número reproductivo variable en el tiempo para los primeros 60 días del conjunto de datos `example_confirmed ` de `{EpiNow2}`. Accede a un periodo de incubación para COVID-19 a partir de `{epiparameter}` para utilizarlo como retraso de notificación.

::::::::::::::::: sugerencia

Utiliza el último cálculo de `epinow()` usando el argumento `delays` y la función auxiliar `delay_opts()`.

El argumento `delays` y la función auxiliar `delay_opts()` son análogos al argumento `generation_time` y la función auxiliar `generation_time_opts()`.

```r
epinow_estimates <- epinow(
  # casos
  reported_cases = example_confirmed[1:60],
  # retrasos
  generation_time = generation_time_opts(covid_serial_interval),
  delays = delay_opts(covid_incubation_time)
)
```

::::::::::::::::::::::

::::::::::::::::: solution

```{r, eval=TRUE, message=FALSE}

# Tiempo de generación ---------------------------------------------------------

# Intervalo serial covid
covid_serialint <-
  epiparameter::epidist_db(
    disease = "covid",
    epi_dist = "serial",
    author = "Nishiura",
    single_epidist = TRUE
  )

# adaptar epidist para epinow2
covid_serialint_discrete_max <- covid_serialint %>%
  epiparameter::discretise() %>%
  quantile(p = 0.99)

covid_serialint_parameters <-
  epiparameter::get_parameters(covid_serialint)

covid_serial_interval <-
  EpiNow2::LogNormal(
    meanlog = covid_serialint_parameters["meanlog"],
    sdlog = covid_serialint_parameters["sdlog"],
    max = covid_serialint_discrete_max
  )

# Periodo de incubación -------------------------------------------------------

# Periodo de incubación
covid_incubation <- epiparameter::epidist_db(
  disease = "covid",
  epi_dist = "incubation",
  author = "Natalie",
  single_epidist = TRUE
)

# Adaptar epiparameter para epinow2
covid_incubation_discrete_max <- covid_incubation %>%
  epiparameter::discretise() %>%
  quantile(p = 0.99)

covid_incubation_parameters <-
  epiparameter::get_parameters(covid_incubation)

covid_incubation_time <-
  EpiNow2::LogNormal(
    meanlog = covid_incubation_parameters["meanlog"],
    sdlog = covid_incubation_parameters["sdlog"],
    max = covid_incubation_discrete_max
  )

# epinow ------------------------------------------------------------------

# usar epinow
epinow_estimates_cgi <- epinow(
  # casos
  data = example_confirmed[1:60],
  # retrasos
  generation_time = generation_time_opts(covid_serial_interval),
  delays = delay_opts(covid_incubation_time)
)

base::plot(epinow_estimates_cgi)
```

Intenta complementar el argumento `delays` con un retraso de notificación como el objeto `reporting_delay_fixed` del episodio anterior.

::::::::::::::::::::::::::

:::::::::::::::::::::::::::::::::::::::::::

:::::::::::::::::::::::::::::::::::::::::::::::::::::::: discussion

### ¿Cuánto ha cambiado?

Tras añadir el periodo de incubación, debata acerca de:

- ¿Cambia la tendencia del ajuste del modelo en la sección estimación ("Estimate")?
- ¿Ha cambiado la incertidumbre?
- ¿Cómo explicaría o interpretaría estos cambios?

Compara todas las figuras generadas con `{EpiNow2}` anteriormente.

::::::::::::::::::::::::::::::::::::::::::::::::::::::::

## Desafíos

:::::::::::::::::::::::::::::: callout

### Un consejo para completar código

Si escribimos el `[ ]` luego del objeto `covid_serialint_parameters[ ]`, dentro de `[ ]` podemos utilizar el la tecla Tab en el teclado <kbd>↹</kbd>
para usar la [función de completado de código](https://support.posit.co/hc/en-us/articles/205273297-Code-Completion-in-the-RStudio-IDE)

Usar esto permite acceder rápidamente a `covid_serialint_parameters["meanlog"]` y `covid_serialint_parameters["sdlog"]`.

¡Te invitamos a probarlo en otros bloques de código y en la consola de R!

::::::::::::::::::::::::::::::

::::::::::::::::::::::::::::::::: challenge

### Número de reproducción efectiva del ébola ajustado por retrasos en la notificación

Descarga y lee el [conjunto de datos de ébola](data/ebola_cases.csv):

- Estime el número reproductivo efectivo utilizando `{EpiNow2}`
- Ajuste la estimación según los retrasos de notificación disponibles en `{epiparameter}`
- ¿Por qué eligió ese parámetro?

::::::::::::::::: pista

Para calcular el $R_t$ utilizando `{EpiNow2}` necesitamos

- Los datos de incidencia agregada con los casos confirmados por día, y
- La distribución del tiempo de generación.
- Opcionalmente, informar las distribuciones de retrasos cuando estén disponibles (por ejemplo, el periodo de incubación).

Para obtener las distribuciones de retrasos utilizando `{epiparameter}` podemos utilizar funciones como:

- `epiparameter::epidist_db()`
- `epiparameter::parameter_tbl()`
- `discretise()`
- `quantile()`

::::::::::::::::::::::

::::::::::::::::: solution

```{r, eval=TRUE, echo=FALSE, message=FALSE}
# Leer datos del repositorio del proyecto en R
ebola_confirmed <-
  read_csv(file.path("data", "ebola_cases.csv"))
```

```{r, eval=FALSE, echo=TRUE}
# Leer datos
# e.j.: Si la ruta al archivo es data/raw-data/ebola_cases.csv entonces:
ebola_confirmed <-
  read_csv(here::here("data", "raw-data", "ebola_cases.csv"))

# Listar las distribuciones
epiparameter::epidist_db(disease = "ebola") %>%
  epiparameter::parameter_tbl()
```

```{r, message=FALSE, eval=TRUE}

# Tiempo de generación ---------------------------------------------------------

# Filtrar una distribución para el tiempo de generación
ebola_serial <- epiparameter::epidist_db(
  disease = "ebola",
  epi_dist = "serial",
  single_epidist = TRUE
)

# adaptar epiparameter para epinow2
ebola_serial_discrete <- epiparameter::discretise(ebola_serial)

serial_interval_ebola <-
  EpiNow2::Gamma(
    mean = ebola_serial$summary_stats$mean,
    sd = ebola_serial$summary_stats$sd,
    max = quantile(ebola_serial_discrete, p = 0.99)
  )

# Tiempo de incubación  -------------------------------------------------------

# Filtrar una distribución para el retraso del periodo de incubación
ebola_incubation <- epiparameter::epidist_db(
  disease = "ebola",
  epi_dist = "incubation",
  single_epidist = TRUE
)

# adaptar epiparameter para epinow2
ebola_incubation_discrete <- epiparameter::discretise(ebola_incubation)

incubation_period_ebola <-
  EpiNow2::Gamma(
    mean = ebola_incubation$summary_stats$mean,
    sd = ebola_incubation$summary_stats$sd,
    max = quantile(ebola_serial_discrete, p = 0.99)
  )

# epinow ------------------------------------------------------------------

# Usar epinow
epinow_estimates_egi <- epinow(
  # casos
  data = ebola_confirmed,
  # retrasos
  generation_time = generation_time_opts(serial_interval_ebola),
  delays = delay_opts(incubation_period_ebola)
)

plot(epinow_estimates_egi)
```

::::::::::::::::::::::::::

:::::::::::::::::::::::::::::::::::::::::::

::::::::::::::::::::::::::::::::: challenge

### ¿Qué hacer con las distribuciones de Weibull?

Utiliza el conjunto de datos `influenza_england_1978_school` del paquete `{outbreaks}` para calcular el número reproductivo efectivo mediante `{EpiNow2}`, ajustando por los retrasos de notificación disponibles en `{epiparameter}`.

::::::::::::::::: sugerencia

`EpiNow2::NonParametric()` acepta Funciones de Masa de Probabilidad (PMF) de cualquier familia de distribuciones. Lee la guía de referencia sobre [Distribuciones de probabilidad](https://epiforecasts.io/EpiNow2/reference/Distributions.html).

::::::::::::::::::::::

::::::::::::::::: solution

```{r, message=FALSE, eval=TRUE}
# ¿Qué parámetros hay disponibles para Influenza?
epiparameter::epidist_db(disease = "influenza") %>%
  epiparameter::parameter_tbl() %>%
  count(epi_distribution)

# Tiempo de generación  -------------------------------------------------------

# Leer tiempo de generación
influenza_generation <-
  epiparameter::epidist_db(
    disease = "influenza",
    epi_dist = "generation"
  )

influenza_generation

# EpiNow2 permite usar distribuciones Gamma o LogNormal
# Se puede introducir una PMF

influenza_generation_discrete <-
  epiparameter::discretise(influenza_generation)

influenza_generation_max <-
  quantile(influenza_generation_discrete, p = 0.99)

influenza_generation_pmf <-
  density(
    influenza_generation_discrete,
    at = 1:influenza_generation_max
  )

influenza_generation_pmf

# EpiNow2::NonParametric() también puede recibir valores de PMF
generation_time_influenza <-
  EpiNow2::NonParametric(
    pmf = influenza_generation_pmf
  )

# Periodo de incubación  -------------------------------------------------------

# Leer el periodo de incubación
influenza_incubation <-
  epiparameter::epidist_db(
    disease = "influenza",
    epi_dist = "incubation",
    single_epidist = TRUE
  )

# Discretizar el periodo de incubación
influenza_incubation_discrete <-
  epiparameter::discretise(influenza_incubation)

influenza_incubation_max <-
  quantile(influenza_incubation_discrete, p = 0.99)

influenza_incubation_pmf <-
  density(
    influenza_incubation_discrete,
    at = 1:influenza_incubation_max
  )

influenza_incubation_pmf

# EpiNow2::NonParametric() también puede recibit valores de PMF
incubation_time_influenza <-
  EpiNow2::NonParametric(
    pmf = influenza_incubation_pmf
  )

# epinow ------------------------------------------------------------------

# Leer datos
influenza_cleaned <-
  outbreaks::influenza_england_1978_school %>%
  select(date, confirm = in_bed)

# Usar epinow
epinow_estimates_igi <- epinow(
  # casos
  data = influenza_cleaned,
  # retrasos
  generation_time = generation_time_opts(generation_time_influenza),
  delays = delay_opts(incubation_time_influenza)
)

plot(epinow_estimates_igi)
```

::::::::::::::::::::::::::

:::::::::::::::::::::::::::::::::::::::::::

## Próximos pasos

::::::::::::::::: testimonial

### ¿Cómo obtener parámetros de distribución a partir de distribuciones estadísticas?

¿Cómo obtener la media y la desviación típica de un tiempo de generación con *sólo* parámetros de distribución pero sin estadísticas de resumen como `mean` o `sd` para `EpiNow2::Gamma()` o `EpiNow2::LogNormal()`?

¡Mira en `{epiparameter}` la viñeta [extracción y conversión de parámetros](https://epiverse-trace.github.io/epiparameter/articles/extract_convert.html) y sus [casos de uso](https://epiverse-trace.github.io/epiparameter/articles/extract_convert.html#use-cases) !

:::::::::::::::::::::::::::::

::::::::::::::::: testimonial

### ¿Cómo estimar las distribuciones de retraso de la Enfermedad X?

Consulta este excelente tutorial sobre la estimación del intervalo serial y el período de incubación de la Enfermedad X, teniendo en cuenta *la censura* por medio de inferencia bayesiana con paquetes como `{rstan}` y `{coarseDataTools}`.

- Tutorial en Inglés: <https://rpubs.com/tracelac/diseaseX> <!-- para solicitar -->
- Tutorial en Español: <https://epiverse-trace.github.io/epimodelac/EnfermedadX.html>

**Luego,** después de obtener tus valores estimados, ¡puedes crear manualmente tus propios objetos con clase ` <epidist>` por medio de `epiparameter::epidist()`! Echa un vistazo a su [guía de referencia sobre "Crear un objeto `<epidist>` "](https://epiverse-trace.github.io/epiparameter/reference/epidist.html#ref-examples) ¡!

Por último, echa un vistazo al último [paquete de R `{epidist}`](https://epidist.epinowcast.org/) que proporciona métodos para abordar los principales retos de la estimación de distribuciones, como el truncamiento, la censura por intervalos y los sesgos dinámicos.

:::::::::::::::::::::::::::::

<!--
## Mapa conceptual

actualízalo a partir de la última prueba epiparamétrica 
-->

::::::::::::::::::::::::::::::::::::: keypoints

- Utilizar funciones de distribución con `<epidist>` para obtener estadísticas de resumen y parámetros informativos de las intervenciones de salud pública, como la Ventana de rastreo de contactos y la Duración de la cuarentena.
- Utilizar `discretise()` para convertir distribuciones de retraso continuas en discretas.
- Utilizar `{epiparameter}` para obtener los retrasos de información necesarios en las estimaciones de transmisibilidad.

::::::::::::::::::::::::::::::::::::::::::::::::


