---
title: Utilizar distribuciones de retraso en el análisis
teaching: 20
exercises: 10
editor_options:
  chunk_output_type: inline
---

:::::::::::::::::::::::::::::::::::::: preguntas

- ¿Cómo reutilizar los retrasos almacenados en el `{epiparameter}` biblioteca con mi canal de análisis existente?

::::::::::::::::::::::::::::::::::::::::::::::::

::::::::::::::::::::::::::::::::::::: objectives

- Utilizar funciones de distribución para distribuciones continuas y discretas almacenadas como `<epidist>` objetos.
- Convierte una distribución continua en discreta con `{epiparameter}`.
- Conecta `{epiparameter}` salidas con `{EpiNow2}` entradas.

::::::::::::::::::::::::::::::::::::::::::::::::

::::::::::::::::::::::::::::::::::::: prerrequisito

## Requisitos previos

- Tutorial completo [Cuantificar la transmisión](https://epiverse-trace.github.io/tutorials-middle/quantify-transmissibility.html)

Este episodio requiere que estés familiarizado con

**Ciencia de datos** Programación básica con R

**Estadística** : Distribuciones de probabilidad.

**Teoría epidémica** Parámetros epidemiológicos, periodos de tiempo, número reproductivo efectivo.

:::::::::::::::::::::::::::::::::

## Introducción

`{epiparameter}` ayúdanos a *elegir* un conjunto específico de parámetros epidemiológicos de la bibliografía, en lugar de copiarlos/pegarlos *a mano*:

```{r, message=FALSE}
covid_serialint <-
  epiparameter::epidist_db(
    disease = "covid",
    epi_dist = "serial",
    author = "Nishiura",
    single_epidist = TRUE
  )
```

¡Ahora tenemos un parámetro epidemiológico que podemos utilizar en nuestro análisis! En el trozo de abajo hemos sustituido uno de los parámetros **estadísticas de r** por `EpiNow2::LogNormal()`

```r
generation_time <- 
  EpiNow2::LogNormal(
    mean = covid_serialint$summary_stats$mean, # replaced!
    sd = covid_serialint$summary_stats$sd, # replaced!
    max = 20
  )
```

En este episodio, utilizaremos la **funciones de distribución** que `{epiparameter}` proporciona para obtener un valor máximo (`max` ¡) para este y cualquier otro paquete aguas abajo en tu canal de análisis!

Carguemos el paquete `{epiparameter}` y `{EpiNow2}` paquete. En `{EpiNow2}` estableceremos 4 núcleos para utilizarlos en cálculos paralelos. Utilizaremos la tubería `%>%`, algunos `{dplyr}` verbos y `{ggplot2}`, así que llamemos también al `{tidyverse}` paquete:

```{r, warning=FALSE, message=FALSE}
library(epiparameter)
library(EpiNow2)
library(tidyverse)

withr::local_options(list(mc.cores = 4))
```

::::::::::::::::::: lista de control

### El doble punto

El doble punto `::` en R te permite llamar a una función específica de un paquete sin cargar todo el paquete en el entorno actual.

Por ejemplo `dplyr::filter(data, condition)` utiliza `filter()` del `{dplyr}` paquete.

Esto nos ayuda a recordar las funciones del paquete y a evitar conflictos de espacio de nombres.

:::::::::::::::::::

## Funciones de distribución

En R, todas las distribuciones estadísticas tienen funciones para acceder a lo siguiente:

- `density()`: Probabilidad **Densidad** (PDF),
- `cdf()` función de distribución acumulativa (**CDF**),
- `quantile()`: **Cuantil** y
- `generate()`: **Al azar** valores aleatorios de la distribución dada.

:::::::::::: lista de comprobación

### Funciones para la distribución Normal

Si lo necesitas, lee en detalle sobre la [funciones de probabilidad R para la distribución n](https://sakai.unc.edu/access/content/group/3d1eb92e-7848-4f55-90c3-7c72a54e7e43/public/docs/lectures/lecture13.htm#probfunc), cada una de sus definiciones ¡e identifica en qué parte de una distribución se encuentran!

![Las cuatro funciones de probabilidad de la distribución normal ([Jack Weiss, 2012](https://sakai.unc.edu/access/content/group/3d1eb92e-7848-4f55-90c3-7c72a54e7e43/public/docs/lectures/lecture13.htm#probfunc))](fig/fig5a-normaldistribution.png)

::::::::::::::::::::

Si te fijas `?stats::Distributions` cada tipo de distribución tiene un conjunto único de funciones. Sin embargo, `{epiparameter}` te ofrece las mismas cuatro funciones para acceder a cada uno de los valores anteriores para cualquier `<epidist>` ¡objeto que quieras!

```{r, eval=FALSE}
# plot this to have a visual reference
plot(covid_serialint, day_range = 0:20)
```

```{r}
# the density value at quantile value of 10 (days)
density(covid_serialint, at = 10)

# the cumulative probability at quantile value of 10 (days)
cdf(covid_serialint, q = 10)

# the quantile value (day) at a cumulative probability of 60%
quantile(covid_serialint, p = 0.6)

# generate 10 random values (days) given
# the distribution family and its parameters
generate(covid_serialint, times = 10)
```

::::::::: instructor

El acceso a la documentación de referencia (archivos de Ayuda) de estas funciones es accesible con la notación de tres dobles puntos: `epiparameter:::`

- `?epiparameter:::density.epidist()`
- `?epiparameter:::cdf.epidist()`
- `?epiparameter:::quantile.epidist()`
- `?epiparameter:::generate.epidist()`

::::::::::::::::::

::::::::::::::::::::::::::::::::: desafío

### Ventana para el rastreo de contactos y el intervalo en serie

En **intervalo en se** es importante en la optimización del rastreo de contactos, ya que proporciona una ventana temporal para la contención de la propagación de una enfermedad ([Fine, 2003](https://academic.oup.com/aje/article/158/11/1039/162725)). En función del intervalo de serie, podemos evaluar la necesidad de ampliar el número de días previos al inicio a tener en cuenta en el rastreo de contactos para incluir más contactos retrospectivos ([Davis et al., 2020](https://assets.publishing.service.gov.uk/media/61e9ab3f8fa8f50597fb3078/S0523_Oxford_-_Backwards_contact_tracing.pdf)).

Con el intervalo de serie COVID-19 (`covid_serialint`) calcula:

- ¿Cuánto más de los casos atrasados se podrían captar si el método de rastreo de contactos considerara los contactos de hasta 6 días antes del inicio en comparación con los de 2 días antes del inicio?

::::::::::::::::: sugerencia

En la Figura 5 de la [R funciones de probabilidad de la distribución normal](https://sakai.unc.edu/access/content/group/3d1eb92e-7848-4f55-90c3-7c72a54e7e43/public/docs/lectures/lecture13.htm#probfunc) la sección sombreada representa una probabilidad acumulada de `0.997` para el valor del cuantil en `x = 2`.

::::::::::::::::::::::

::::::::::::::::: solución

```{r, eval=FALSE}
plot(covid_serialint)
```

```{r, eval=TRUE}
cdf(covid_serialint, q = 2)
cdf(covid_serialint, q = 6)
```

Dado el intervalo de serie COVID-19:

- Un método de rastreo de contactos que considere los contactos hasta 2 días antes del inicio captará alrededor del 11,1% de los casos retrospectivos.

- Si este periodo se amplía a 6 días antes del inicio, se podría incluir el 76,2% de los contactos retrospectivos.

::::::::::::::::::::::::::

::::::::::::::::: solución

### ¿Y si

Si intercambiamos la pregunta entre días y probabilidad acumulada a:

- Al considerar los casos secundarios, ¿cuántos días después del inicio de los síntomas de los casos primarios podemos esperar que se produzca un 55% de inicio de los síntomas?

```{r, eval=FALSE}
quantile(covid_serialint, p = 0.55)
```

Una interpretación podría ser

- El 55% del inicio de los síntomas de los casos secundarios ocurrirá después de 4,2 días del inicio de los síntomas de los casos primarios.

::::::::::::::::::::::::::

:::::::::::::::::::::::::::::::::::::::::::

## Discretizar una distribución continua

¡Nos acercamos al final! `EpiNow2::LogNormal()` todavía necesita un valor máximo (`max`).

Una forma de hacerlo es obtener el valor del cuantil del percentil 99 de la distribución o `0.99` probabilidad acumulada. Para ello, necesitamos acceder al conjunto de funciones de distribución de nuestra `<epidist>` objeto.

Podemos utilizar el conjunto de funciones de distribución de una *continua* continua (como arriba). Sin embargo, estos valores serán *continuos* continuos. Podemos **discretizar** la distribución continua almacenada en nuestra `<epidist>` para obtener valores discretos a partir de una distribución continua.

Cuando `epiparameter::discretise()` la distribución continua obtenemos un **discreta**(-izada):

```{r}
covid_serialint_discrete <-
  epiparameter::discretise(covid_serialint)

covid_serialint_discrete
```

Identificamos este cambio en la `Distribution:` línea de salida de la `<epidist>` objeto. Comprueba dos veces esta línea:

```
Distribution: discrete lnorm
```

Mientras que para un **continua** trazamos la *Función de densidad de probabilidad (PDF* para una **discreta** discreta, trazamos la *función de masa de probabilidad (FMP*:

```{r, eval=FALSE}
# continuous
plot(covid_serialint)

# discrete
plot(covid_serialint_discrete)
```

Para obtener finalmente una `max` valor, accedamos al valor del cuantil del percentil 99 o `0.99` probabilidad de la distribución con la tecla `prob_dist$q` de forma similar a como accedemos a la notación `summary_stats` valores.

```{r}
covid_serialint_discrete_max <-
  quantile(covid_serialint_discrete, p = 0.99)
```

::::::::::::::::::::::::::::::::: desafío

### Duración del periodo de cuarentena e incubación

En **periodo de incubación** es un retraso útil para evaluar la duración de la vigilancia activa o la cuarentena ([Lauer et al., 2020](https://www.acpjournals.org/doi/10.7326/M20-0504)). Del mismo modo, los retrasos desde la aparición de los síntomas hasta la recuperación (o la muerte) determinarán la duración necesaria de la asistencia sanitaria y el aislamiento del caso ([Cori et al., 2017](https://royalsocietypublishing.org/doi/10.1098/rstb.2016.0371)).

Calcula:

- ¿En qué plazo exacto de tiempo el 99% de las personas que presentan síntomas de COVID-19 los presentan después de la infección?

::::::::::::::::: pista

¿Qué distribución del retraso mide el tiempo entre la infección y la aparición de los síntomas?

Las funciones de probabilidad para `<epidist>` **discretas** son las mismas que utilizamos para la *continua* ¡continuas!

```{r, eval=FALSE}
# plot to have a visual reference
plot(covid_serialint_discrete, day_range = 0:20)

# density value at quantile value 10 (day)
density(covid_serialint_discrete, at = 10)

# cumulative probability at quantile value 10 (day)
cdf(covid_serialint_discrete, q = 10)

# In what quantile value (days) do we have the 60% cumulative probability?
quantile(covid_serialint_discrete, p = 0.6)

# generate random values
generate(covid_serialint_discrete, times = 10)
```

::::::::::::::::::::::

::::::::::::::::: solución

```{r, eval=TRUE}
covid_incubation <-
  epiparameter::epidist_db(
    disease = "covid",
    epi_dist = "incubation",
    single_epidist = TRUE
  )

covid_incubation_discrete <- epiparameter::discretise(covid_incubation)

quantile(covid_incubation_discrete, p = 0.99)
```

El 99% de los que desarrollan síntomas de COVID-19 lo harán en los 16 días siguientes a la infección.

Ahora, *¿es esperable este resultado en términos epidemiológicos?*

::::::::::::::::::::::::::

::::::::::::::::: solución

### ¿Cómo crear un gráfico de distribución?

A partir de un valor máximo con `quantile()` podemos crear una secuencia de valores de cuantiles como un vector numérico y calcular `density()` para cada uno:

```{r, eval=TRUE}
# create a discrete distribution visualisation
# from a maximum value from the distribution
quantile(covid_serialint_discrete, p = 0.99) %>%
  # generate quantile values
  # as a sequence for each natural number
  seq(1L, to = ., by = 1L) %>%
  # coerce numeric vector to data frame
  as_tibble_col(column_name = "quantile_values") %>%
  mutate(
    # calculate density values
    # for each quantile in the density function
    density_values =
      density(
        x = covid_serialint_discrete,
        at = quantile_values
      )
  ) %>%
  # create plot
  ggplot(
    aes(
      x = quantile_values,
      y = density_values
    )
  ) +
  geom_col()
```

**Recuerda:** En las infecciones con transmisión presintomática, los intervalos seriados pueden tener valores negativos ([Nishiura et al., 2020](https://www.ijidonline.com/article/S1201-9712\(20\)30119-3/fulltext)). Cuando utilizamos el *intervalo en serie* para aproximar el *tiempo de generación* ¡necesitamos hacer esta distribución sólo con valores positivos!

::::::::::::::::::::::::::

:::::::::::::::::::::::::::::::::::::::::::

## Plug-in `{epiparameter}` a `{EpiNow2}`

Ahora podemos introducirlo todo en `EpiNow2::LogNormal()` función

- el **estadísticas de resumen** `mean` y `sd` de la distribución,
- un valor máximo `max`,
- el `distribution` nombre.

Cuando utilices `EpiNow2::LogNormal()` para definir un **log normal** como la del `covid_serialint` podemos especificar la media y la sd como parámetros. Alternativamente, para obtener los parámetros "naturales" de una distribución log normal podemos convertir sus estadísticos de resumen en parámetros de distribución denominados `meanlog` y `sdlog`. Con `{epiparameter}` podemos obtener directamente *parámetros de distribución* utilizando `epiparameter::get_parameters()`:

```{r}
covid_serialint_parameters <-
  epiparameter::get_parameters(covid_serialint)
```

Entonces, tenemos

```{r}
serial_interval_covid <-
  EpiNow2::LogNormal(
    meanlog = covid_serialint_parameters["meanlog"],
    sdlog = covid_serialint_parameters["sdlog"],
    max = covid_serialint_discrete_max
  )

serial_interval_covid
```

Suponiendo un escenario COVID-19, utilicemos los primeros 60 días del `example_confirmed` conjunto de datos del `{EpiNow2}` paquete como `reported_cases` y el recientemente creado `serial_interval_covid` como entradas para estimar el número de reproducción variable en el tiempo utilizando `EpiNow2::epinow()`.

```{r, message=FALSE}
epinow_estimates_cg <- epinow(
  # cases
  data = example_confirmed[1:60],
  # delays
  generation_time = generation_time_opts(serial_interval_covid)
)

base::plot(epinow_estimates_cg)
```

En `plot()` incluye los casos estimados por fecha de infección, que se reconstruyen a partir de los casos notificados y los retrasos.

:::::::::: callout

### Advertencia

Utilizar el intervalo serial en lugar del tiempo de generación es una alternativa que puede propagar sesgos en tus estimaciones, más aún en enfermedades con transmisión presintomática declarada. ([Chung Lau et al., 2021](https://academic.oup.com/jid/article/224/10/1664/6356465))

::::::::::::::::::

## Ajuste por retrasos en la notificación

Estimación de $R_t$ requiere datos sobre el número diario de nuevas infecciones. Debido a los retrasos en el desarrollo de cargas víricas detectables, la aparición de síntomas, la búsqueda de atención sanitaria y la notificación, estas cifras no están fácilmente disponibles. Todas las observaciones reflejan eventos de transmisión de algún momento del pasado. En otras palabras, si $d$ es el tiempo transcurrido desde la infección hasta la observación, las observaciones en el momento $t$ informan a $R_{t−d}$ no $R_t$. [(Gostic et al., 2020)](https://journals.plos.org/ploscompbiol/article?id=10.1371/journal.pcbi.1008409#sec007)

![**Calendario de notificación de la cadena de enfermedades, Países Bajos.** Lab, laboratorio; PHA, autoridad sanitaria pública. En [Marinović y otros, 2015](https://wwwnc.cdc.gov/eid/article/21/2/13-0504_article)](fig/disease-reporting.jpg)

El sitio **distribución del retraso** podría inferirse conjuntamente con los tiempos de infección subyacentes o estimarse como la suma de los [periodo de incubación](../learners/reference.md#incubation) y la distribución de los retrasos desde el inicio de los síntomas hasta la observación a partir de los datos de la lista de líneas ([retraso en la notificación](../learners/reference.md#reportingdelay)). Para `{EpiNow2}` podemos especificar estas dos distribuciones de retardo complementarias en la función `delays` argumento.

![**$R_{t}$ es una medida de la transmisión en el momento $t$.** Observaciones después del tiempo $t$ deben ajustarse. UCI, unidad de cuidados intensivos. En [Gostic et al., 2020](https://journals.plos.org/ploscompbiol/article?id=10.1371/journal.pcbi.1008409#sec007)](fig/rt-adjusting-delays.png)

::::::::::::::::::::::::::::::::: desafío

### Utiliza un periodo de incubación de COVID-19 para estimar Rt

Estima el número de reproducción variable en el tiempo para los primeros 60 días del `example_confirmed` conjunto de datos de `{EpiNow2}`. Accede a un periodo de incubación para COVID-19 a partir de `{epiparameter}` para utilizarlo como plazo de notificación.

::::::::::::::::: sugerencia

Utiliza el último `epinow()` cálculo utilizando el `delays` y el argumento `delay_opts()` función de ayuda.

La dirección `delays` y el argumento `delay_opts()` son análogos a la función `generation_time` y la función `generation_time_opts()` función de ayuda.

```r
epinow_estimates <- epinow(
  # cases
  reported_cases = example_confirmed[1:60],
  # delays
  generation_time = generation_time_opts(covid_serial_interval),
  delays = delay_opts(covid_incubation_time)
)
```

::::::::::::::::::::::

::::::::::::::::: solución

```{r, eval=TRUE, message=FALSE}

# generation time ---------------------------------------------------------

# get covid serial interval
covid_serialint <-
  epiparameter::epidist_db(
    disease = "covid",
    epi_dist = "serial",
    author = "Nishiura",
    single_epidist = TRUE
  )

# adapt epidist to epinow2
covid_serialint_discrete_max <- covid_serialint %>%
  epiparameter::discretise() %>%
  quantile(p = 0.99)

covid_serialint_parameters <-
  epiparameter::get_parameters(covid_serialint)

covid_serial_interval <-
  EpiNow2::LogNormal(
    meanlog = covid_serialint_parameters["meanlog"],
    sdlog = covid_serialint_parameters["sdlog"],
    max = covid_serialint_discrete_max
  )

# incubation time ---------------------------------------------------------

# get covid incubation period
covid_incubation <- epiparameter::epidist_db(
  disease = "covid",
  epi_dist = "incubation",
  author = "Natalie",
  single_epidist = TRUE
)

# adapt epiparameter to epinow2
covid_incubation_discrete_max <- covid_incubation %>%
  epiparameter::discretise() %>%
  quantile(p = 0.99)

covid_incubation_parameters <-
  epiparameter::get_parameters(covid_incubation)

covid_incubation_time <-
  EpiNow2::LogNormal(
    meanlog = covid_incubation_parameters["meanlog"],
    sdlog = covid_incubation_parameters["sdlog"],
    max = covid_incubation_discrete_max
  )

# epinow ------------------------------------------------------------------

# run epinow
epinow_estimates_cgi <- epinow(
  # cases
  data = example_confirmed[1:60],
  # delays
  generation_time = generation_time_opts(covid_serial_interval),
  delays = delay_opts(covid_incubation_time)
)

base::plot(epinow_estimates_cgi)
```

Intenta complementar la `delays` argumento con un retardo de información como el `reporting_delay_fixed` objeto del episodio anterior.

::::::::::::::::::::::::::

:::::::::::::::::::::::::::::::::::::::::::

:::::::::::::::::::::::::::::::::::::::::::::::::::::::: debate

### ¿Cuánto ha cambiado?

Tras añadir el periodo de incubación, debate:

- ¿Cambia la tendencia del ajuste del modelo en la sección "Estimación"?
- ¿Ha cambiado la incertidumbre?
- ¿Cómo explicarías o interpretarías alguno de estos cambios?

Compara todos los `{EpiNow2}` cifras generadas anteriormente.

::::::::::::::::::::::::::::::::::::::::::::::::::::::::

## Desafíos

:::::::::::::::::::::::::::::: callout

### Un consejo para completar código

Si escribimos el código `[]` junto al objeto `covid_serialint_parameters[]` dentro de `[]` podemos utilizar el botón
tecla Tab <kbd>↹</kbd>
para [función de completado de código](https://support.posit.co/hc/en-us/articles/205273297-Code-Completion-in-the-RStudio-IDE)

Permite acceder rápidamente a `covid_serialint_parameters["meanlog"]` y `covid_serialint_parameters["sdlog"]`.

¡Te invitamos a probarlo en trozos de código y en la consola de R!

::::::::::::::::::::::::::::::

::::::::::::::::::::::::::::::::: desafío

### Número de reproducción efectiva del ébola ajustado por retrasos en la notificación

Descarga y lee el [Conjunto de datos](data/ebola_cases.csv):

- Estimar el número de reproducción efectiva utilizando `{EpiNow2}`
- Ajusta la estimación según los retrasos de notificación disponibles en `{epiparameter}`
- ¿Por qué elegiste ese parámetro?

::::::::::::::::: pista

Para calcular el $R_t$ utilizando `{EpiNow2}` necesitamos

- Incidencia agregada `data` con los casos confirmados por día, y
- El `generation` distribución temporal.
- Opcionalmente, informar `delays` distribuciones cuando estén disponibles (por ejemplo, el periodo de incubación).

Para obtener la distribución de retrasos utilizando `{epiparameter}` podemos utilizar funciones como

- `epiparameter::epidist_db()`
- `epiparameter::parameter_tbl()`
- `discretise()`
- `quantile()`

::::::::::::::::::::::

::::::::::::::::: solución

```{r, eval=TRUE, echo=FALSE, message=FALSE}
# read data from the tutorial repository R project
ebola_confirmed <-
  read_csv(file.path("data", "ebola_cases.csv"))
```

```{r, eval=FALSE, echo=TRUE}
# read data
# e.g.: if path to file is data/raw-data/ebola_cases.csv then:
ebola_confirmed <-
  read_csv(here::here("data", "raw-data", "ebola_cases.csv"))

# list distributions
epiparameter::epidist_db(disease = "ebola") %>%
  epiparameter::parameter_tbl()
```

```{r, message=FALSE, eval=TRUE}

# generation time ---------------------------------------------------------

# subset one distribution for the generation time
ebola_serial <- epiparameter::epidist_db(
  disease = "ebola",
  epi_dist = "serial",
  single_epidist = TRUE
)

# adapt epiparameter to epinow2
ebola_serial_discrete <- epiparameter::discretise(ebola_serial)

serial_interval_ebola <-
  EpiNow2::Gamma(
    mean = ebola_serial$summary_stats$mean,
    sd = ebola_serial$summary_stats$sd,
    max = quantile(ebola_serial_discrete, p = 0.99)
  )

# incubation time ---------------------------------------------------------

# subset one distribution for delay of the incubation period
ebola_incubation <- epiparameter::epidist_db(
  disease = "ebola",
  epi_dist = "incubation",
  single_epidist = TRUE
)

# adapt epiparameter to epinow2
ebola_incubation_discrete <- epiparameter::discretise(ebola_incubation)

incubation_period_ebola <-
  EpiNow2::Gamma(
    mean = ebola_incubation$summary_stats$mean,
    sd = ebola_incubation$summary_stats$sd,
    max = quantile(ebola_serial_discrete, p = 0.99)
  )

# epinow ------------------------------------------------------------------

# run epinow
epinow_estimates_egi <- epinow(
  # cases
  data = ebola_confirmed,
  # delays
  generation_time = generation_time_opts(serial_interval_ebola),
  delays = delay_opts(incubation_period_ebola)
)

plot(epinow_estimates_egi)
```

::::::::::::::::::::::::::

:::::::::::::::::::::::::::::::::::::::::::

::::::::::::::::::::::::::::::::: desafío

### ¿Qué hacer con las distribuciones de Weibull?

Utiliza la `influenza_england_1978_school` conjunto de datos del `{outbreaks}` para calcular el número de reproducción efectivo mediante `{EpiNow2}` ajustando por los retrasos de notificación disponibles en `{epiparameter}`.

::::::::::::::::: sugerencia

`EpiNow2::NonParametric()` acepta Funciones Másicas de Probabilidad (FMP) de cualquier familia de distribuciones. Lee la guía de referencia sobre [Distribuciones de probabi](https://epiforecasts.io/EpiNow2/reference/Distributions.html).

::::::::::::::::::::::

::::::::::::::::: solución

```{r, message=FALSE, eval=TRUE}
# What parameters are available for Influenza?
epiparameter::epidist_db(disease = "influenza") %>%
  epiparameter::parameter_tbl() %>%
  count(epi_distribution)

# generation time ---------------------------------------------------------

# Read the generation time
influenza_generation <-
  epiparameter::epidist_db(
    disease = "influenza",
    epi_dist = "generation"
  )

influenza_generation

# EpiNow2 currently accepts Gamma or LogNormal
# other can pass the PMF function

influenza_generation_discrete <-
  epiparameter::discretise(influenza_generation)

influenza_generation_max <-
  quantile(influenza_generation_discrete, p = 0.99)

influenza_generation_pmf <-
  density(
    influenza_generation_discrete,
    at = 1:influenza_generation_max
  )

influenza_generation_pmf

# EpiNow2::NonParametric() can also accept the PMF values
generation_time_influenza <-
  EpiNow2::NonParametric(
    pmf = influenza_generation_pmf
  )

# incubation period -------------------------------------------------------

# Read the incubation period
influenza_incubation <-
  epiparameter::epidist_db(
    disease = "influenza",
    epi_dist = "incubation",
    single_epidist = TRUE
  )

# Discretize incubation period
influenza_incubation_discrete <-
  epiparameter::discretise(influenza_incubation)

influenza_incubation_max <-
  quantile(influenza_incubation_discrete, p = 0.99)

influenza_incubation_pmf <-
  density(
    influenza_incubation_discrete,
    at = 1:influenza_incubation_max
  )

influenza_incubation_pmf

# EpiNow2::NonParametric() can also accept the PMF values
incubation_time_influenza <-
  EpiNow2::NonParametric(
    pmf = influenza_incubation_pmf
  )

# epinow ------------------------------------------------------------------

# Read data
influenza_cleaned <-
  outbreaks::influenza_england_1978_school %>%
  select(date, confirm = in_bed)

# Run epinow()
epinow_estimates_igi <- epinow(
  # cases
  data = influenza_cleaned,
  # delays
  generation_time = generation_time_opts(generation_time_influenza),
  delays = delay_opts(incubation_time_influenza)
)

plot(epinow_estimates_igi)
```

::::::::::::::::::::::::::

:::::::::::::::::::::::::::::::::::::::::::

## Próximos pasos

::::::::::::::::: testimonio

### ¿Cómo obtener parámetros de distribución a partir de distribuciones estadísticas?

¿Cómo obtener la media y la desviación típica de un tiempo de generación con *sólo* parámetros de distribución pero sin estadísticas de resumen como `mean` o `sd` para `EpiNow2::Gamma()` o `EpiNow2::LogNormal()`?

Mira el `{epiparameter}` viñeta en [extracción y conversión de parámetros](https://epiverse-trace.github.io/epiparameter/articles/extract_convert.html) y su [casos de uso](https://epiverse-trace.github.io/epiparameter/articles/extract_convert.html#use-cases) ¡!

:::::::::::::::::::::::::::::

::::::::::::::::: testimonio

### ¿Cómo estimar las distribuciones de retraso de la Enfermedad X?

Consulta este excelente tutorial sobre la estimación del intervalo seriado y el período de incubación de la Enfermedad X teniendo en cuenta *la censura* utilizando la inferencia bayesiana con paquetes como `{rstan}` y `{coarseDataTools}`.

- Tutoría en inglés: <https://rpubs.com/tracelac/diseaseX> <!-- para solicitar -->
- Tutorial en Español: <https://epiverse-trace.github.io/epimodelac/EnfermedadX.html>

**Entonces,** después de obtener tus valores estimados, puedes crear manualmente tus propios` <epidist>` objetos de clase con `epiparameter::epidist()` ¡! Echa un vistazo a su [guía de referencia sobre "Crear un `<epidist>` objeto"](https://epiverse-trace.github.io/epiparameter/reference/epidist.html#ref-examples) ¡!

Por último, echa un vistazo al último [`{epidist}` paquete R](https://epidist.epinowcast.org/) que proporciona métodos para abordar los principales retos de la estimación de distribuciones, como el truncamiento, la censura por intervalos y los sesgos dinámicos.

:::::::::::::::::::::::::::::

<!--
## Mapa conceptual

actualízalo a partir de la última prueba epiparamétrica 
-->

::::::::::::::::::::::::::::::::::::: puntos clave

- Utilizar funciones de distribución con `<epidist>` para obtener estadísticas resumidas y parámetros informativos de las intervenciones de salud pública, como la Ventana de rastreo de contactos y la Duración de la cuarentena.
- Utiliza `discretise()` para convertir distribuciones de retraso continuas en discretas.
- Utiliza `{epiparameter}` para obtener los retardos de información necesarios en las estimaciones de transmisibilidad.

::::::::::::::::::::::::::::::::::::::::::::::::


